【裁判字號】    94,交上易,136
【裁判日期】    950113
【裁判案由】    過失致死
【裁判全文】
臺灣高等法院刑事判決               94年度交上易字第136號
上  訴  人  臺灣臺北地方法院檢察署檢察官
被      告  乙○○
選任辯護人  湯明亮律師
上列上訴人因被告過失致死案件，不服臺灣臺北地方法院94年度
交易字第32號，中華民國94年4月26日第一審判決（起訴案號：
臺灣臺北地方法院檢察署93年度偵字第15067號），提起上訴，
本院判決如下：
    主  文
上訴駁回。
    事實及理由
一、本案經本院審理結果，認第一審以被告乙○○犯刑法第276
    條第1項之過失致死罪，判處有期徒刑6月，並諭知易科罰金
    折算之標準為300元折算1日，認事用法及量刑均無不當，應
    予維持，並引用第一審判決書記載之事實、證據及理由（如
    附件）。
二、檢察官上訴意旨略以：被告在被害人李孟升車禍住院至死亡
    前5日之期間，未前往探視，亦未聞問，犯後並無悔意，未
    與告訴人甲○○達成和解，原審量刑過輕。又本案係證人黃
    國龍於現場疾呼被告，被告才停車察看，且係經由他人報警
    ，被告應僅構成自白，而非自首。
三、經查，被告於肇事後，於警員據報前往現場處理時，主動向
    警員告知其係駕車肇事者，有臺北縣政府警察局道路交通事
    故肇事人自首情形紀錄表附卷可參（見偵字第15067號卷第
    23頁），依其上之記載「報案人或勤指中心未報明肇人姓名
    ，處理人員前往現場處理時，肇事人在場，並當場承認為肇
    事人」，核與證人黃國龍於警詢中證稱：「肇事者立即返回
    現場看傷者傷勢，．．．我們有通知119，．．．我與雙方
    當事人不認識」等情相符，足證本案承辦員警到場前，雖有
    人報案，惟並不知何人犯罪，被告於員警到場時即自承為肇
    事者，並願接受裁判。是被告應符合於偵查犯罪機關尚未發
    覺之罪自首而願接受裁判之規定，檢察官指其自首不符規定
    ，容有誤會。又被告雖未與告訴人達成和解，惟原審檢察官
    於蒞庭時稱：「公訴人之前有跟告訴人聯絡過，後來接到告
    訴代理人的來電，告訴代理人跟公訴人說不用談了，因為公
    訴人尊重告訴人的意見，其實和解不和解對於檢方、院方其
    實沒有任何的實益，最大的實益是否就是你們是否可以立即
    馬上拿到這筆錢，但是如果未來要打民事訴訟的話，期間所
    花的時間可能無法預期，到最後如果判決勝訴，是否可以強
    制執行到什麼財產，這是不可預期的，公訴人的理解就是被
    告沒有錢，現在被告所提出的和解金額還是他的親人所拿出
    來的錢。」，本院準備程序及審理程序亦曾勸諭雙方和解，
    被告亦願和解，惟因金額尚有差距，告訴人及其代理人亦不
    願接受被告之和解條件，致無法達成和解。可知被告尚非無
    和解之誠意，犯後坦承犯行，態度亦非惡劣。是原審酌被告
    犯罪所生之危害程度、犯後坦承犯行、態度良好等一切情狀
    ，量處有期徒刑6月，並諭知易科罰金，尚稱妥適。檢察官
    上訴意旨所執均非有理由，應予駁回。
據上論斷，應依刑事訴訟法第373條、第368條，判決如主文。
本案經檢察官方娜蓉到庭執行職務
中    華    民    國    95    年    1    月    13    日
                  刑事第十六庭  審判長法  官  曾德水
                                      法  官  杜惠錦
                                      法  官  廖紋妤
以上正本證明與原本無異。
不得上訴。
                                      書記官  王增華
中    華    民    國    95    年    1     月    13    日
附錄論罪科刑法條全文
刑法第276條
因過失致人於死者，處二年以下有期徒刑、拘役或二千元以下罰
金。
附件
臺灣臺北地方法院刑事判決              94年度交易字第32號
公  訴  人  臺灣臺北地方法院檢察署檢察官
被      告  乙○○  男  28歲（民國○○年○月○日生）
                    身分證統一編號：Ｚ000000000號
                    住臺北縣中和市○○路177巷13號
選任辯護人  湯明亮律師
上列被告因過失致死案件，經檢察官提起公訴（93年度偵字第15
067 號），嗣因被告於準備程序就被訴事實為有罪之陳述，經本
院告知簡式審判程序意旨，並聽取公訴人、被告及辯護人之意見
後，本院合議庭裁定由受命法官獨任依簡式審判程序審理，判決
如下：
    主    文
乙○○因過失致人於死，處有期徒刑陸月，如易科罰金，以佰
元折算壹日。
    事    實
一、乙○○於民國93年7月12日上午8時20分許，騎乘車牌號碼Ｒ
    ＨＺ—555 號經型機車，沿臺北縣新店市○○路○段由南向
    北方向行駛，行經該段242 號前時，本應注意慢車超車時，
    應在慢車道可容超越前車之處，始得沿前車左邊超越，再駛
    入原行路線。而依當時情形，天候晴、光線為晨或暮光，路
    面為乾燥、無缺陷、無障礙物之柏油路，且視距良好，並無
    不能注意之情事。其竟疏未注意，未在慢車道可容超越前車
    之處超車，適有同向騎乘腳踏車之李孟升行經該處，造成乙
    ○○所騎乘機車之右前車頭與李孟升所騎乘腳踏車之左側車
    身發生擦撞，李孟升並因此搖晃而人車倒地，而受有頭部外
    傷骨折顱內出血等傷害，經緊急送往臺北縣新店市耕莘醫院
    急救後，仍不治並於同年月17日上午9 時36分死亡。乙○○
    於肇事後留在現場，於警員據報前往處理時，對於未發覺之
    犯罪，主動向警員告知其係駕車肇事者，表明願意接受裁判
    。
二、案經死者之子甲○○訴由臺北縣政府警察局新店分局報告臺
    灣臺北地方法院檢察署檢察官偵查起訴。
    理    由
一、訊據被告乙○○對於右揭事實坦承不諱（見本院94年3 月29
    日審判筆錄第2 頁），而被害人李孟生確係因與被告發生車
    禍受有頭部外傷骨折顱內出血等傷害後不治死亡等情，亦有
    道路交通事故現場圖一份、事故現場照片十幀、法務部法醫
    研究所鑑定報告書及臺灣臺北地方法院檢察署相驗屍體證明
    書各一份（見臺灣臺北地方法院檢察署93年度偵字第15067
    號卷第13頁、第16頁至第21頁；同署93年度相字第447 號卷
    第115頁至第123頁）在卷可資佐證。且按慢車超車時，應在
    慢車道可容超越前車之處，始得沿前車左邊超越，再駛入原
    行路線，道路交通安全規則第126條第2項定有明文；又本件
    事發之時，天候晴、光線為晨或暮光，路面為乾燥、無缺陷
    、無障礙物之柏油路，且視距良好，並無不能注意之情事，
    此同有道路交通事故調查報告表一份在卷足憑（見前揭偵字
    第15067號卷第14頁），被告在無不能注意之情形下，疏未
    注意，未在慢車道可容超越前車之處超車，導致與被害人發
    生車禍並生死亡之結果，其對車禍之發生自有過失，且其過
    失行為與被害人死亡間，亦確有因果關係。足證被告於本院
    審理中出於任意性之自白與事實相符。從而本件事證明確，
    被告犯行已堪認定。
二、核被告所為，係犯刑法第276條第1項之過失致人於死罪。被
    告於肇事後，於警員據報前往現場處理時，主動向警員告知
    其係駕車肇事者，而願接受裁判，此有臺北縣政府警察局道
    路交通事故肇事人自首情形紀錄表附卷可參（見前揭偵字第
    1506 7號卷第23頁），是被告對於偵查機關尚未發覺之罪自
    首而願接受裁判，應依刑法第62條前段之規定減輕其刑。爰
    審酌被告犯罪所生之危害程度、被告犯後坦承犯行而態度良
    好及其他一切情狀，量處如主文所示之刑，並諭知易科罰金
    之折算標準，以示懲儆。
據上論斷，應依刑事訴訟法第273條之1條第1項、第299條第1 項
前段，刑法第276條第1項、第41條第1 項前段、第62條前段，罰
金罰鍰提高標準條例第1條前段、第2條，判決如主文。
本案經檢察官林宗志到庭執行職務。
中    華    民    國    94    年    4     月    26    日
                  交  通  法  庭法  官  吳冠霆
上正本證明與原本無異。
如不服本判決，應於判決送達後10日內向本院提出上訴狀（應抄
附繕本）。告訴人或被害人如對於本判決不服者，應具備理由請
求檢察官上訴，其上訴期間之計算係以檢察官收受判決正本之日
期為準。
                                書記官  楊文祥
中    華    民    國    94    年    4     月    27    日
附錄法條：刑法第276條
中華民國刑法第276條
 (過失致死罪)
因過失致人於死者，處二年以下有期徒刑、拘役或二千元以下罰
金。
從事業務之人，因業務上之過失犯前項之罪者，處五年以下有期
徒刑或拘役，得併科3000元以下罰金。


司法院資訊處製作；財團法人民間司法改革基金會備份。
